臺灣臺中地方法院刑事判決　　　　　　　　　　　　九十一年度訴字第一四六七號
　　公　訴　人　臺灣臺中地方法院檢察署檢察官
　　被　　　告　丙○○
右列被告因偽造文書案件，經檢察官提起公訴（九十年度偵字第一三０三五號），本
院判決如左：
    主  文
丙○○共同連續行使偽造私文書，足以生損害於他人，處有期徒刑拾月，緩刑肆年，
緩刑期內付保護管束；如附表一、二所示偽造之信用卡簽帳單玖紙（顧客存根聯）及
丁○○名義之信用卡申請書上偽造「丁○○」名義之署押壹枚、乙○○名義之信用卡
申請書上偽造「乙○○」名義之署押壹枚、附表一所示偽造之信用卡簽帳單（商店自
存聯）上偽造「丁○○」名義之署押伍枚、附表二所示偽造之信用卡簽帳單（商店自
存聯）上偽造「乙○○」名義之署押肆枚均沒收。
    事  實
一、丙○○未曾受有期徒刑以上刑之宣告，素行尚稱良好；詎於民國八十九年五月間
    某日，因看見中國時報廣告板上有人刊登代辦信用卡之廣告，乃與刊登廣告之陳
    垠地（另案由檢察官偵查中）聯繫，約定以每申請一張信用卡新台幣（下同）二
    萬五千元之代價委託陳垠地代為申請信用卡，二人均明知未經丙○○之父丁○○
    、母乙○○之同意或授權代為申請信用卡及使用所申請之信用卡，竟共同基於行
    使偽造、變造私文書之概括犯意聯絡，由丙○○提供丁○○、乙○○之身分證影
    本、丁○○之各類所得扣繳暨免扣繳憑單、乙○○所有坐落臺中縣潭子鄉○○段
    七五二─二一地號土地及其地上門牌號碼臺中縣興豐山莊東九巷七號建物之土地
    及建物所有權狀影本予陳垠地；陳垠地於取得上揭資料後，即於不詳時、地將丁○○之新桐芳鑄造股份有限公司（下稱新桐芳公司）各類所得扣繳暨免扣繳憑單
    上所得金額及給付淨額二十餘萬元、扣繳稅額０元，予以變造為所得金額六十一
    萬六千一百二十九元、扣繳稅額一萬七千二百六十七元、給付淨額五十九萬八千
    八百六十二元。嗣即連續由陳垠地於八十九年六月三十日以在臺灣協富信用卡股
    份有限公司（下稱臺灣協富公司）信用卡申請書上填寫丁○○之年籍及職業資料
    ，並在信用卡申請書上偽造「丁○○」名義之署押，而偽造丁○○名義之信用卡
    申請書，併同丁○○之身分證影本及變造之各類所得扣繳暨免扣繳憑單，提出交
    付臺灣協富公司而行使之，向該公司申請信用卡；及於八十九年七月十七日由陳
    垠地在臺灣協富公司信用卡申請書上填寫乙○○之年籍及聯絡人等資料，並在信
    用卡申請書上偽造「乙○○」名義之署押，而偽造乙○○名義之信用卡申請書，
    併同乙○○之身分證影本及土地、建物所有權狀影本，提出交付臺灣協富公司而
    行使之，向該公司申請信用卡，均足生損害於丁○○、乙○○及新桐芳公司對於
    扣繳憑單製作及稅捐稽徵機關對於所得稅徵收、核課之正確性及臺灣協富公司對
    於信用卡核發、管理之正確性；臺灣協富公司因誤丁○○、乙○○確有向該公司
    申請信用卡，乃分別核發卡號五四五二─九五００─０五三一─八九００、四六
    三六─六九００─００二九─六八０八號信用卡，並郵寄至丙○○臺中縣潭子鄉
    興豐山莊東九巷七號住處，由其收受。丙○○於取得臺灣協富公司所發之信用卡
    後，即與陳垠地共同承前行使偽造私文書併基於意圖為自己不法所有之概括犯意
    聯絡，分持丁○○、乙○○名義之信用卡，連續於附表一、二所示之時間，共同
    前往如附表一、二所示特約商店，由丙○○在附表一所示之信用卡簽帳單上偽造
    「丁○○」名義之署押，陳垠地在附表二所示之信用卡簽帳單上偽造「乙○○」
    名義之署押，並均提出對附表一、二所示特約商店之營業人員行使，而持卡消費
    ，購買煙、酒及換取現金，使各該特約商店均陷於錯誤而交付如附表一、二所示
    之財物，並足以生損害於丁○○、乙○○、如附表一、二所示之特約商店及臺灣
    協富公司對於信用卡管理之正確性。每次消費後，陳垠地即交付數百或千餘元不
    等之代價予丙○○。嗣因丙○○未依約繳款，臺灣協富公司始得知上情。
二、案經臺灣協富公司訴由臺中縣警察局豐原分局報請臺灣臺中地方法院檢察署檢察
    官偵查起訴。
    理  由
一、訊據被告丙○○對於右揭犯罪事實，除辯稱：伊僅提供被害人丁○○、乙○○之
    身分證影本、扣繳憑單、土地及建物登記簿謄本等物予共犯陳垠地，並未偽造申
    請書及變造扣繳憑單等語外，餘均坦承不諱；經查，被告自白部分之事實，核與
    告訴代理人甲○○、證人即被告之妹劉麗茹、證人即大買家量販店臺中北屯店職
    員何白莉、江靜雅分於於警、偵訊時所指、證述之情節大致相符；復與被害人丁○○、乙○○於檢察官訊問時指述未同意或授權被告申請信用卡及持卡消費等情
    相符，應認被告之自白與事實相符，而得為證據。被告雖辯稱伊僅交付被害人丁○○、乙○○之身分證影本、扣繳憑單、土地及建物登記簿謄本等物予共犯陳垠
    地而已，並未偽造文書及變造扣繳憑單等語。然查，被告明知其未得被害人丁○○、乙○○之同意或授權申請信用卡，猶與共犯陳垠地謀議以被害人名義申請，
    並由被告提供申請信用卡所需之身分及財產資料予陳垠地使用，自有犯意之聯絡
    及行為之分擔；又被告雖辯稱係事後才知道共犯陳垠地將扣繳憑單所得金額變造
    為五十餘萬元，然查共犯陳垠地於變造前已告知被告，業據被告於檢察官偵訊時
    供述「是我把我父親的扣繳憑單拿給陳垠地，他把金額由二十多萬改成五十多萬
    元，我是案發後才知道，不過辦之前他有告訴我金額太少他會幫我改多一點，．
    ．．（見偵查卷第一百四十四頁正面）」等語，足認被告雖不確知共犯陳垠地欲
    變造扣繳憑單上所得金額之數目，然已知為便利信用卡之申請，其所提出被害人
    丁○○之扣繳憑單上所得金額將會變造等情，而被告既已知上情，復同意共犯陳
    垠地變造後提出行使，而向臺灣協富公司申請信用卡，顯見此部分被告與共犯陳
    垠地亦有犯意之聯絡，而推由共犯陳垠地實施變造行為，是被告於本院所辯未變
    造扣繳憑單等語，實屬卸責之詞，當不足採。此外，復有被害人丁○○、乙○○
    身分證、信用卡申請書、被害人丁○○扣繳憑單、被害人乙○○土地及建物所有
    權狀各一件及信用卡消費歷史帳單查詢資料一件、簽帳單六紙、銷貨明細表五紙
    （以上均影本）等在卷可證，被告犯行洵堪認定，應依法論科。
二、按以自己共同犯罪之意思，參與實施犯罪構成要件以不之行為，或以自己共同犯
    罪之意思，事先同謀，而由其中一部分人實施犯罪之行為者，均為共同正犯，司
    法院大法官會議第一０九號解釋可參；亦即刑法之共同正犯，係指二人以上基於
    違法意思之聯絡，共同實施犯罪行為，是共同正犯彼此間係立於相互補充或相互
    利用之分工原則，毋須各人對於構成要件之全部行為或各階段行為，均須參與實
    施，故無論係參與全部行為，或為部份行為之分擔，均不失為共同行為，均須就
    全部行為負共同正犯之責任。本件被告為達其冒用被害人丁○○、乙○○名義申
    請信用卡及以所申請之信用卡持卡消費而詐財之犯行，由被告提供申請信用卡所
    需資料，分工由共犯陳垠地向臺灣協富公司冒名申請信用卡，且於臺灣協富公司
    發卡後，分由被告或共犯陳垠地持卡消費，顯被告與共犯陳垠地間有犯意之聯絡
    ，且直接參與構成要件行為之實施，雖各自負擔部分之行為，依前揭說明，自應
    就全部犯行負責。又查被告未得被害人丁○○、乙○○之同意或授權，即與共犯
    陳垠地變造被害人丁○○在新桐芳公司之扣繳憑單，並以偽造信用卡申請書方式
    冒名向臺灣協富公司申請信用卡，且於臺灣協富公司發卡後，分持至如附表一、
    二所示之特約商持卡消費，而偽造被害人丁○○、乙○○名義之簽帳單，並提出
    行使交付各該特約商店，使特約商店誤為真正持卡人之消費而交付財物，可能增
    加被害人丁○○、乙○○民事上之負擔，自足以生損害於被害人丁○○、乙○○
    ；且有礙新桐芳公司及稅捐稽徵機關對於扣繳憑單製作、管理之正確性，臺灣協
    富公司及如附表一、二所示特約商店對於信用卡之核發、管理及消費之正確性，
    亦足生損害於新桐芳公司、稅捐稽徵機關、臺灣協富公司及如附表一、二所示之
    特約商店。核被告所為，係犯刑法第二百十六條、第二百十條行使偽造私文書罪
    、行使變造私文書罪及同法第三百三十九條第一項詐欺取財罪；被告偽造、變造
    私文書後，復持以行使，其偽造、變造之低度行為為行使之高度行為吸收；偽造
  私文書內之署押，為構成文書之一部，均不另論罪。公訴人起訴論罪法條雖未引
    刑法第二百十六條、第二百十條變造私文書罪，然查公訴人已於起訴事實敘明共
    犯陳垠地變造被害人丁○○扣繳憑單後，提出行使交付臺灣協富公司申請信用卡
    之事實，顯已經起訴，而僅係論罪法條漏未記載，自為本院所得審究者，應予敘
    明。被告與共犯陳垠地二人就上開犯行間，有犯意之聯絡，行為之分擔，皆為共
    同正犯。又被告係基於概括之犯意，為達其冒名申請信用卡之目的，先後變造及
    偽造私文書後，而提出行使，而基於偽造、變造乃方法程度之差異，非本質之別
    ，且所侵害之法益復無不同，應可論以連續犯。即被告先後多次行使偽、變造私
    文書及詐欺取財犯行，均時間緊接，各觸犯構成要件相同之罪名，顯均係基於概
    括之犯意反覆為之，為連續犯，爰分別依刑法第五十六條之規定，分別論以情節
    較重之刑法第二百十六條、第二百十條行使偽造私文書罪及詐欺罪，並均依法加
    重其刑。被告所犯行使偽造私文書罪與詐欺取財罪間，有方法結果之牽連關係，
    為牽連犯，應從一重之刑法第二百十六條、第二百十條行使偽造私文書罪處斷。
    爰審酌被告犯罪之動機、目的，犯罪所使用之手段係以冒名申請信用卡後，持以
    消費詐取財物，破壞金融交易秩序，其犯罪所生之損害固非輕，然念及被告因社
    會經驗不豐，而受人利用致有此犯行，雖仍不免其罪責，量刑不宜過於嚴苛，並
    坦承大部分犯行之犯罪後之態度等一切情狀，量處如主文所示之刑，以示懲儆。
    又被告前未曾受有期徒刑以上刑之宣告，有臺灣臺中地方法院檢察署刑案資料查
    註紀錄表及臺灣高等法院被告全國前案紀錄表各一件附卷可稽，其因一時貪念而
    輕於思慮致罹律法，且父、母俱為多重障礙之極重度殘障人士，有殘障手冊影本
    二紙附卷足稽，需被告之照護，被告經此偵、審程序之教訓，當知所警惕，信無
    再犯之虞，本院以為所宣告之刑以暫不執行為適當，爰併宣告緩刑四年，並諭知
    緩刑期內付保護管束，以啟自新。
三、末查，如附表一、二所示簽帳單，為電子端末機式之信用卡簽帳單，一式二聯複
    寫，於持卡消費後第一聯交付消費者，第二聯為特約商店自存；其中其第一聯即
    顧客存根聯部分，附表一所示簽帳單係被告消費簽帳，附表二所示簽帳單係共犯
    陳垠地消費簽帳者，分於簽帳消費完畢由附表一、二所示之特約商店交付被告或
    共犯陳垠地，顯為被告或共犯陳垠地所有並供本案犯罪所用之物，雖均未扣案，
    然未有積證據證明各該簽帳單業已滅失，自仍應依刑法第三十八條第一項第二款
    宣告沒收，且各該偽造之簽帳單既經沒收，其上偽造之署押自不另為沒收之宣告
    。又偽造之丁○○、乙○○名義之信用卡申請書，業經共犯陳垠地向臺灣協富公
    司申請信用卡時提出行使，而交付臺灣協富公司，非屬被告或共犯陳垠地所有，
    然其上偽造之「丁○○」、「乙○○」名義之署押各一枚，不問屬於被告與否，
    應依刑法第二百十九條諭知沒收；及如附表一、二所示簽帳單其中特約商店存根
    聯部分，均業據被告或共犯陳垠地提出行使而交付如附表一、二所示之特約商店
    ，已非被告所有，固不應諭知沒收，惟其上偽造之署押，不問屬於被告與否，亦
    均應依刑法第二百十九條規定，宣告沒收。
據上論斷，應依刑事訴訟法第二百九十九條第一項前段，刑法第二十八條、第五十六
條、第二百十六條、第二百十條、第三百三十九條第一項、第五十五條後段、第七十
四條第一款、第九十三條第一項、第三十八條第一項第二款、第二百十九條，罰金罰
鍰提高標準條例第一條前段，判決如主文。
中      華      民      國      九十一      年      七      月二十六  日
                                    臺灣臺中地方法院刑事第一庭
                                        法  官  林源森
右正本證明與原本無異
如不服本判決，應於收受本判決後十日內向本院提出上訴書狀，其未敘述上訴理由者
，並得於提起上訴後十日內向本院補提理由書狀（均須按他造當事人之人數附繕本）
「切勿逕送上級法院」
                                        書記官
中      華      民      國      九十一      年      七      月  二十九  日
附表一：
冒「丁○○」名義申請之卡號：0000000000000000信用卡消費明細
：
┌──┬────┬───────┬─────────────┬────┐
│編號│簽帳日期│金額（新臺幣）│特      約      商      店│備  註  │
├──┼────┼───────┼─────────────┼────┤
│一  │7.5.  │一一七五０元  │大買家量販店臺中北屯店    │信用卡簽│
│    │        │              │設：臺中市北屯區北屯號三七│帳單一式│
│    │        │              │    ０號                  │二份複寫│
├──┼────┼───────┼─────────────┼────┤
│二  │7.5.  │五五六００元  │叡瑩電腦科技有限公司      │同右    │
│    │        │              │設：臺中市○區○○路一五二│        │
│    │        │              │    號一樓                │        │
├──┼────┼───────┼─────────────┼────┤
│三  │7.5.  │一二二二０元  │大買家量販店臺中北屯店    │同右    │
├──┼────┼───────┼─────────────┼────┤
│四  │8.  │四四七元      │中興倉儲股份有限公司臺中分│同右    │
│    │        │              │公司                      │        │
│    │        │              │設：臺中縣潭子鄉○○路○段│        │
│    │        │              │    七五之一號            │        │
├──┼────┼───────┼─────────────┼────┤
│五  │9.8.  │三四四元      │同右                      │同右    │
└──┴────┴───────┴─────────────┴────┘
附表二：
冒「乙○○」名義申請之卡號：0000000000000000信用卡消費明細
：
┌──┬────┬───────┬─────────────┬────┐
│編號│簽帳日期│金額（新臺幣）│特      約      商      店│備  註  │
├──┼────┼───────┼─────────────┼────┤
│一  │8.10.  │五五五元      │大買家量販店臺中北屯店    │信用卡簽│
│    │        │              │設：臺中市○○區○○路三七│帳單一式│
│    │        │              │    ０號                  │二份複寫│
├──┼────┼───────┼─────────────┼────┤
│二  │8.12.  │一六八二七元  │同右                      │同右    │
├──┼────┼───────┼─────────────┼────┤
│三  │8.13.  │二二二七八元  │同右                      │同右    │
├──┼────┼───────┼─────────────┼────┤
│四  │8.14.  │一九九八０元  │同右                      │同右    │
└──┴────┴───────┴─────────────┴────┘
附錄本案論罪科刑法條全文：
刑法第二百十條
偽造、變造私文書，足以生損害於公眾或他人者，處五年以下有期徒刑。
刑法第二百十六條
行使第二百十條至第二百十五條之文書者，依偽造、變造文書或登載不實事項或使登
載不實事項之規定處斷。
刑法第三百三十九條
意圖為自己或第三人不法之所有，以詐術使人將本人或第三人之物交付者，處五年以
下有期徒刑、拘役或科或併科一千元以下罰金。
以前項方法得財產上不法之利益或使第三人得之者，亦同。
前二項之未遂犯罰之。
